【裁判字號】    98,簡上,1227
【裁判日期】    981230
【裁判案由】    詐欺
【裁判全文】
臺灣板橋地方法院刑事判決            98年度簡上字第1227號
上  訴  人  臺灣板橋地方法院檢察署檢察官
被      告  子○○
上列上訴人因被告詐欺案件，不服本院98年度簡字第4957號中華
民國98年8 月18日第一審刑事簡易判決（聲請簡易處刑案號：臺
灣板橋地方法院檢察署98年度偵字第12015 號；併辦案號：臺灣
板橋地方法院檢察署98年度偵字第14802 號、臺灣士林地方法院
檢察署98年度偵字第9875號、臺灣臺北地方法院檢察署98年度偵
字第11173 號、第12009 號、第12513 號），提起上訴，暨移送
併案審理（臺灣臺南地方法院檢察署98年度偵字第10557 號、臺
灣桃園地方法院檢察署98年度偵字第17479 號、臺灣臺北地方法
院檢察署98年度偵字第19087 號、臺灣新竹地方法院檢察署98年
度偵字第7747號），本院管轄之第二審合議庭判決如下：
    主  文
原判決撤銷。
子○○幫助意圖為自己不法之所有，以詐術使人將本人之物交付
，處有期徒刑月，如易科罰金，以新臺幣壹仟元折算壹日。
    事  實
一、子○○能預見將其所有之金融機構帳戶存摺、提款卡及密碼
    交付他人使用，可能被犯罪集團作為詐財或其他犯罪之工具
    ，猶基於幫助他人詐欺取財之不確定故意，於民國98年3 月
    12日某時許，將其申設之上海商業儲蓄銀行東臺北分行（下
    稱上海銀行）帳號00000000000000號、台新國際商業銀行敦
    北分行（下稱台新銀行）帳號00000000000000號、遠東國際
    商業銀行忠孝分行（下稱遠東銀行）帳號00000000000000號
    及合作金庫商業銀行臺北分行（下稱合庫銀行）帳號000000
    0000000 號之存摺、提款卡及密碼，透過快遞寄至臺中縣大
    里市○○路455 之9 號予真實姓名年籍不詳自稱「蔡永祥」
    之成年男子，以每本帳戶每週新臺幣（下同）2,000 元之代
    價，出租予該自稱「蔡永祥」之人使用，以此方式幫助該自
    稱「蔡永祥」之人向他人詐取財物。嗣該詐欺集團成員取得
    上開帳戶後，即基於意圖為自己不法所有之詐欺取財犯意，
    於附表所示之時間、以所示之方法，致使附表編號1 至13所
    示之吳星助等人均陷於錯誤，而於附表所示之時間，將所示
    之金額，匯入所示之帳戶內。嗣因吳星助等人發覺有異，始
    知受騙，經報警處理而悉上情。
二、案經臺北縣政府警察局土城分局報告臺灣板橋地方法院檢察
    署檢察官偵查後聲請簡易判決處刑，及臺北縣政府警察局中
    和第一分局報告同署檢察官偵查、臺北市政府警察局北投分
    局及信義、松山、中正第一分局分別報請臺灣士林地方法院
    檢察署檢察官及臺北地方法院檢察署檢察官偵查後移送併辦
    ，暨臺南市政府警察局第三分局報告臺灣臺南地方法院檢察
    署檢察官偵查、桃園縣政府警察局蘆竹分局報告臺灣桃園地
    方法院檢察署檢察官偵查、臺北市政府警察局松山分局報告
    臺灣臺北地方法院檢察署檢察官偵查、新竹縣政府警察局竹
    北分局報告臺灣新竹地方法院檢察署檢察官偵查後移送併案
    審理。
    理  由
一、證據能力部分：按被告以外之人於審判外之陳述，雖不符刑
    事訴訟法第159 條之1 至第159 條之4 之規定，而經當事人
    於審判程序同意作為證據，法院審酌該言詞陳述或書面陳述
    作成時之情況，認為適當者，亦得為證據。當事人、代理人
    或辯護人於法院調查證據時，知有第159 條第1 項不得為證
    據之情形，而未於言詞辯論終結前聲明異議者，視為有前項
    之同意。刑事訴訟法第159 條之5 定有明文。經查，檢察官
    及被告子○○於本件言詞辯論終結前對附表所示之被害人吳
    星助等人於警詢時所為陳述之證據能力均未予爭執，而本院
    審酌該等言詞陳述做成之情況，並無非出於任意性、不正取
    供，或其他違法不當情事，且客觀上亦無顯不可信之情況，
    堪認為適當，揆諸前開說明，依法均有證據能力。
二、上揭犯罪事實，業據被告於警詢、偵查及本院審理時坦承不
    諱，核與被害人吳星助、辛○○、乙○○、甲○○、李芝嫺
    、己○○、庚○○、丁○○、戊○○、黃敏姝、癸○○、壬○○、丙○○等13人於警詢中指述遭他人詐騙之情節相符，
    復有上海銀行98年3 月26日(98)上東字第98號函附之存款開
    戶申請書及交易明細資料、台新銀行98年3 月26日台新作文
    字第9804439 號函附之開戶基本資料及交易明細資料、遠東
    銀行存摺止扣明細查詢單、存款開戶申請書及交易明細資料
    、合庫銀行98年5 月4 日合金台北存字第0980001260號函附
    之開戶基本資料及交易明細表、被告提出之宅急便顧客收執
    聯、郵局存摺封面及內頁影本附卷可參，暨被害人吳星助提
    出之國泰世華銀行自動櫃員機客戶交易明細表、拍賣網頁資
    料、被害人辛○○提出之拍賣網頁資料、國泰世華銀行網路
    ATM 明細表、郵局存摺內頁影本、被害人乙○○提出之國泰
    世華銀行自動櫃員機客戶交易明細表、被害人甲○○提出之
    新光銀行自動櫃員機明細表、拍賣網頁資料、被害人李芝嫺
    提出之台新銀行自動櫃員機交易明細表、被害人己○○提出
    之合作金庫自動櫃員機交易明細單、被害人庚○○提出之中
    國信託銀行存摺封面及內頁影本、被害人丁○○提出之元大
    銀行自動櫃員機交易明細表、被害人戊○○提出之郵政自動
    櫃員機交易明細表、被害人黃敏姝提出之拍賣網頁資料、得
    標證明、交易明細查詢、被害人癸○○提出之轉帳明細表、
    拍賣網頁資料、被害人壬○○提出之國泰世華銀行交易明細
    表、被害人丙○○提出之臺灣土地銀行存摺封面及內頁影本
    等在卷可稽，足證被告自白核與事實相符，堪予採信。
三、按刑法上之故意，分為直接故意（確定故意）與間接故意（
    不確定故意），行為人對於構成犯罪之事實，明知並有意使
    其發生者，為直接故意；行為人對於構成犯罪之事實，預見
    其發生而其發生並不違背其本意者，為間接故意。且幫助犯
    之成立，以行為人主觀上認識被幫助者正欲從事犯罪或係正
    在從事犯罪，且該犯罪有既遂之可能，而其行為足以幫助他
    人實現構成要件者，即具有幫助故意，並不以行為人確知被
    幫助者係犯何罪名為必要。衡諸常情，一般國人向金融機構
    開設帳戶，並無任何法令限制，若係正當用途，大可光明正
    大，自行申請供己使用，何必向他人購買？再者，金融帳戶
    之用途係用以存款，而存摺、提款卡、密碼等均係個人重要
    之物件，並具有一定金融交易目的及識別意義，一旦有人使
    用他人帳戶及上開物品供作不明使用，依一般認知，必是隱
    身幕後之使用人欲利用人頭帳戶掩飾其犯罪所得財物或財產
    上利益免於遭人追查，自極易於令人有與不法犯罪目的相關
    之合理懷疑，況近來新聞媒體，對於不肖犯罪集團大量收購
    帳戶後，再持以供作犯罪使用，藉此逃避檢警查緝之情事，
    亦多所報導，被告亦無從諉為不知，是其對於他人利用上開
    存摺、提款卡、密碼作為犯詐欺取財罪之人頭帳戶等情，能
    預見其發生且其發生不違背其本意，其有幫助他人利用上開
    帳戶犯詐欺罪之間接故意，允無疑義。從而，本案事證已臻
    明確，被告上開犯行，堪予認定，應依法論科。
四、復按刑法上之幫助犯，係指以幫助之意思，對正犯資以助力
    ，而未參與實施犯罪之行為者而言（最高法院49年台上字第
    77號判例意旨參照）。查被告基於幫助詐欺取財之不確定故
    意，提供帳戶資料予他人詐欺犯罪使用，雖並未參與詐欺取
    財之構成要件行為，然其顯係以幫助他人犯罪之意思，實施
    上開犯罪構成要件以外之行為，核其所為，係犯刑法第30條
    第1 項、第339 條第1 項之幫助詐欺取財罪。又被告以單一
    幫助行為，同時交付上開銀行之存摺、提款卡及密碼予詐欺
    集團使用，使詐欺集團成員向附表所示之數名被害人為詐騙
    行為，核屬同種想像競合犯，應依刑法第55條之規定，從一
    重之幫助詐欺罪處斷。被告幫助他人犯上開詐欺取財罪，為
    幫助犯，爰依刑法第30條第2 項之規定，按正犯之刑減輕之
    。至檢察官移送併案審理部分，既與檢察官原聲請簡易判決
    處刑部分，具有想像競合犯之裁判上一罪關係，依審判不可
    分原則，本院自應併予審究，附此敘明。原審以被告犯幫助
    詐欺取財罪，事證明確，予以論罪科刑，固非無據；惟原審
    既未及就檢察官移送併案審理部分併予審理，尚有未洽，是
    上訴人指摘原判決不當，即為有理由，應由本院管轄之第二
    審合議庭予以撤銷改判。爰審酌被告提供其所有上開金融機
    構帳戶供他人非法使用，助長社會犯罪風氣，導致真正犯罪
    者逍遙法外，造成追緝犯罪之困難，其行為殊屬不當，兼衡
    本件被害人人數甚多，其等所受之財產上損害情節，暨被告
    犯後坦承犯行，深具悔意，態度尚稱良好，且念及被告本身
    並未實際參與本件詐欺取財之犯行，責難性較小等一切情狀
    ，量處如主文所示之刑，並諭知易科罰金之折算標準。
據上論斷，應依刑事訴訟法第455 條之1 第1 項、第3 項、第36
9 條第1 項前段、第364 條、第299 條第1 項前段，刑法第30條
第1 項前段、第2 項、第339 條第1 項、第55條、第41條第1 項
前段，刑法施行法第1 條之1 第1 項、第2 項前段，判決如主文
。
本案經檢察官黃怡華到庭執行職務。
中    華    民    國    98    年    12    月    30    日
                  刑事第十五庭  審判長法  官  吳幸娥
                                      法  官  許炎灶
                                      法  官  廖欣儀
以上正本證明與原本無異。
不得上訴。
                                      書記官  李逸翔
中    華    民    國    98    年    12    月    30    日
附錄本案論罪科刑法條全文：
中華民國刑法第339條第1項
意圖為自己或第三人不法之所有，以詐術使人將本人或第三人之
物交付者，處5 年以下有期徒刑、拘役或科或併科1 千元以下罰
金。
附表：
┌──┬─────┬───┬───────┬────┬────┬─────┐
│編號│詐騙時間  │被害人│詐騙方法      │匯款時間│匯款帳戶│詐得金額（│
│    │          │      │              │        │        │新臺幣）  │
├──┼─────┼───┼───────┼────┼────┼─────┤
│ 1  │98年3 月15│吳星助│在雅虎奇摩拍賣│98年3 月│上海銀行│1萬元     │
│    │日18時53分│      │網站上刊登拍賣│15日22時│        │          │
│    │許        │      │SONY KDL-40W40│10分許  │        │          │
│    │          │      │00型電視機之訊│        │        │          │
│    │          │      │息            │        │        │          │
├──┼─────┼───┼───────┼────┼────┼─────┤
│ 2  │98年3 月15│辛○○│在露天拍賣網站│98年3 月│上海銀行│4,200元   │
│    │日22時7 分│      │上刊登拍賣PSP │15日22時│        │          │
│    │許        │      │遊戲主機之訊息│23分許  │        │          │
├──┼─────┼───┼───────┼────┼────┼─────┤
│ 3  │98年3 月15│乙○○│在雅虎奇摩拍賣│98年3 月│上海銀行│16,000元  │
│    │日某時    │      │網站上刊登拍賣│15日23時│        │          │
│    │          │      │CANON EOS 450D│7分許   │        │          │
│    │          │      │單眼相機之訊息│        │        │          │
├──┼─────┼───┼───────┼────┼────┼─────┤
│ 4  │98年3 月15│甲○○│在雅虎奇摩拍賣│98年3 月│上海銀行│6,120元   │
│    │日15時48分│      │網站上刊登拍賣│15日18時│        │          │
│    │許        │      │I-POD之訊息   │47分許  │        │          │
├──┼─────┼───┼───────┼────┼────┼─────┤
│ 5  │98年3 月15│李芝嫺│佯稱其東森購物│98年3 月│台新銀行│8萬元     │
│    │日某時    │      │帳款誤簽致重複│15日1 時│        │          │
│    │          │      │扣款，需至自動│39分許  │        │          │
│    │          │      │提款機前依指示├────┼────┼─────┤
│    │          │      │操作          │98年3 月│台新銀行│2萬元     │
│    │          │      │              │15日1 時│        │          │
│    │          │      │              │44分許  │        │          │
├──┼─────┼───┼───────┼────┼────┼─────┤
│ 6  │98年3 月15│己○○│佯稱其網路購物│98年3 月│遠東銀行│29,989元  │
│    │日某時    │      │誤設為分期付款│15日14時│        │          │
│    │          │      │，需至自動提款│51分許  │        │          │
│    │          │      │機前依指示操作│        │        │          │
├──┼─────┼───┼───────┼────┼────┼─────┤
│ 7  │98年3 月15│庚○○│佯稱其購物匯款│98年3 月│遠東銀行│26,998元  │
│    │日14時30分│      │帳戶誤設為分期│15日15時│        │          │
│    │許        │      │付款，需至自動│33分許  │        │          │
│    │          │      │提款機前依指示│        │        │          │
│    │          │      │操作          │        │        │          │
├──┼─────┼───┼───────┼────┼────┼─────┤
│ 8  │98年3 月15│丁○○│佯稱其購物轉錯│98年3 月│遠東銀行│19,989元  │
│    │日16時30分│      │帳號，需至自動│15日16時│        │          │
│    │許        │      │提款機前依指示│54分許  │        │          │
│    │          │      │操作          │        │        │          │
├──┼─────┼───┼───────┼────┼────┼─────┤
│ 9  │98年3 月15│戊○○│佯稱其網路購物│98年3 月│遠東銀行│9,018元   │
│    │日某時    │      │誤設為分期付款│15日16時│        │          │
│    │          │      │，需至自動提款│56分許  │        │          │
│    │          │      │機前依指示操作│        │        │          │
├──┼─────┼───┼───────┼────┼────┼─────┤
│ 10 │98年3 月15│黃敏姝│在雅虎奇摩拍賣│98年3 月│上海銀行│6,800元   │
│    │日18時49分│      │網站上刊登拍賣│15日21時│        │          │
│    │許        │      │PSP 遊戲機之訊│15分許  │        │          │
│    │          │      │息            │        │        │          │
├──┼─────┼───┼───────┼────┼────┼─────┤
│ 11 │98年3 月15│癸○○│在露天拍賣網站│98年3 月│上海銀行│5,300元   │
│    │日19時2 分│      │上刊登拍賣I-PO│15日23時│        │          │
│    │許        │      │D 之訊息      │9分許   │        │          │
│    │          │      │              │        │        │          │
├──┼─────┼───┼───────┼────┼────┼─────┤
│ 12 │98年3 月15│壬○○│佯稱其帳戶有問│98年3 月│合庫銀行│18,073元  │
│    │日14時51分│      │題，需至自動提│15日14時│        │          │
│    │許        │      │款機前依指示操│51分許  │        │          │
│    │          │      │作            │        │        │          │
├──┼─────┼───┼───────┼────┼────┼─────┤
│ 13 │98年3 月15│丙○○│在雅虎奇摩拍賣│98年3 月│上海銀行│7,000元   │
│    │日某時    │      │網站上刊登拍賣│15日22時│        │          │
│    │          │      │微星牌筆記型電│28分許  │        │          │
│    │          │      │腦之訊息      │        │        │          │
└──┴─────┴───┴───────┴────┴────┴─────┘

司法院資訊處製作；財團法人民間司法改革基金會備份。
